【裁判字號】    99,抗,125
【裁判日期】    990513
【裁判案由】    聲請定其應執行刑
【裁判全文】
臺灣高等法院高雄分院刑事裁定           99年度抗字第125號
抗  告  人
即 受 刑人  甲○○
上列抗告人因聲請定其應執行刑案件，不服臺灣屏東地方法院中
華民國99年4 月6 日裁定（99年度聲字第408 號），提起抗告，
本院裁定如下：
    主  文
抗告駁回。
    理  由
一、本件抗告意旨略以：查刑法第56條連續犯之規定，業於民
    國94年2 月2 日修正公佈刪除，並於95年7 月1 日施行，而
    連續犯之所以廢除，係因實務界對於「同一罪名」認定過寬
    ，所謂「概括犯意」經常可連綿數年之久，且在採證上多於
    寬鬆，致過度擴張連續犯概念，併案浮濫造成不公之現象，
    在修正後，基於連續犯原為數罪之本質及刑罪之公平原則考
    量，過去視為連續犯之犯罪，原則上應回歸數罪併罰之處罰
    ，藉此維護刑罪之公平性，因此就刑法修正後，多次施用毒
    品之犯罪，採一罪一罰，始符合立法本旨。惟新制之一罪
    一罰判決，獨對吸食毒品部分有欠公允之處，按照新法實施
    以來，各法院案例中對其犯罪所判之例參照，如販賣毒品案
    例，被告所犯5 次販賣行為，判刑時依次分別判刑(15 年5
    個合計75年）後，定其應執行之刑大約為18年6 月至19年。
    又如強盜案件，所犯普通強盜案件6 件，分別判刑5 年6 月
    （6 個5 年6 月計33年），定應執行刑為6 年半左右，諸如
    竊盜案件……等等亦同。其審判過程與吸食毒品不同處，僅
    在於上述案例在判決前大致都會吸收由同一審法官審理判決
    ，而吸食毒品則無此行為。例如：6 次吸食毒品，分別判刑
    1 年2 月，合併後定應執行刑卻成6 至7 年左右，兩者之間
    待遇何止天壤之別，其不公之處昭然可見。適用同一刑法，
    何以落差如此巨大，使抗告人對刑法之公平性原則深感疑惑
    。再按比例原則論之，毒品危害防制條例中販賣二級毒品罪
    ，依例判決刑度約7 至8 年，而同條例中之吸食毒品罪，依
    現況新制一罪一罰，吸食毒品者均有成癮性，反覆施用，長
    期下所犯多數次犯行，依現況判決刑度與販賣行為亦不遑多
    讓，更有甚之，惟販賣行為係屬高度犯罪行為，何等同吸食
    之低度行為論之？依照比例，所獲之罪責等同，但行為之高
    低相差鉅大，顯見違背比例原則之處，殊其明確。近年判
    刑，執行與折扣之最，96年10月台中地方法院2 人竊盜，犯
    下511 件竊盜案，依罪分別判刑(336年及294 年) 應執行之
    刑分別為(5年及4 年6 月) ，97年3 月台中高分院對販毒25
    次，依毒品危害防制條例判刑350 年，應執行之刑為17年，
    98年12月台南地方法院性侵案，判刑73年，應執行之刑為28
    年。為此本著至公至正，悲天憫人之心，爰請求給予抗告
    人一個合理公平的裁定，並給予抗告人一個悔過向上的機會
    ，從新從輕為對抗告人最有利之裁定，以昭法信云云。
二、按裁判確定前犯數罪者，併合處罰之；數罪併罰有裁判以上
    者，依刑法第51條之規定，定其應執行刑；數罪併罰，分別
    宣告其罪之刑，宣告多數有期徒刑者，於各刑中之最長期以
    上，各刑合併之刑期以下，定其刑期，但不得逾30年，刑法
    第50條、第53條、第51條第5 款分別定有明文。
三、又法律上屬於自由裁量之事項，有其外部性界限及內部性界
    限，並非概無拘束。依據法律之具體規定，法院應在其範圍
    選擇為適當之裁判者，為外部性界限；而法院為裁判時，應
    考量法律之目的，及法律秩序之理念所在者，為內部性界限
    。法院為裁判時，二者均不得有所踰越。在數罪併罰，有二
    裁判以上，定其應執行之刑時，固屬於法院自由裁量之事項
    ，然仍應受前揭外部性界限及內部性界限之拘束。最高法院
    80年台非字第473 號判例、93年度台非字第192 號判決可資
    參照。
四、經查：本件抗告人甲○○先後犯有如附表所示之違反毒品危
    害防制條例等14罪，均經本院及原審法院分別判處如附表所
    示之有期徒刑且均確定在案。臺灣屏東地方法院檢察署檢察
    官因而向原審法院聲請定其應執行刑，經原審法院審核認聲
    請為正當，並依上揭法條規定，定其應執行刑為有期徒刑8
    年10月，係在各刑中之最長期1 年3 月以上，各刑合併之刑
    期10年4 月以下，合於刑法第51條第5 款規定所定之外部界
    限，復未逾自由裁量之內部界限，且參之抗告人所犯附表所
    示編號1 至12之違反毒品危害防制條例等12罪部分，臺灣屏
    東地方法院檢察署檢察官曾向原審法院聲請定其應執行刑，
    經原審法院定其應執行刑為7 年10月，雖經抗告，亦為本院
    駁回在案，有本院98年度抗字第344 號裁定在卷可按，是揆
    諸前揭說明，參酌上開裁定之刑度，則原審所為本件定應執
    行刑之裁定，依法並無違誤。抗告人甲○○仍以上開各情，
    任意指摘原審所定執行刑違反公平及比例原則，尚嫌無據，
    自屬無理由，應予駁回。
據上論斷，應依刑事訴訟法第412條，裁定如主文。
中    華    民    國    99    年    5     月    13    日
                 刑事第九庭     審判長法  官  莊秋桃
                                      法  官  范惠瑩
                                      法  官  田平安
以上正本與原本無異。
如不服本裁定應於送達後5日內向本院提出抗告狀。
中    華    民    國    99    年    5     月    13    日
                                  書  記  官  張宗芳

司法院資訊處製作；財團法人民間司法改革基金會備份。
